臺灣臺南地方法院臺南簡易庭民事判決
110年度南簡字第1317號
原      告  臺南市白河區農會

法定代理人  包永松  
訴訟代理人  王麗茹  
被      告  鄭浩霖（兼張簡寶鍊之遺產管理人）



上列當事人間請求清償借款事件，本院於民國110年11月3日言詞
辯論終結，判決如下：
    主  文
被告於原告對張簡寶鍊之遺產強制執行無效果時，應給付原告新
臺幣壹拾壹萬貳仟肆佰玖拾玖元，及如附表所示之利息、違約金
。
原告其餘之訴駁回。
訴訟費用新臺幣壹仟貳佰貳拾元由被告負擔。
本判決原告勝訴部分得假執行。  
    事實及理由
一、原告起訴主張：
　㈠訴之聲明：
　　被告應給付原告新臺幣（下同）11萬2,499元，及如附表所
    示之利息、違約金。
　㈡訴外人張簡寶鍊邀同被告擔任保證人，向原告借款30萬元（
    下稱系爭借款），約定借款期限自民國106年9月27日起至11
    1年9月27日止，利息按行政院農業委員會規定之利率機動計
    息（借款時之利率為週年利率1.29％），分60期攤還本息，
    每期1個月，若未依約履行，即喪失期限利益，視同全部到
    期，其逾期在6個月以内者，逾期本金部分，改按全國農業
    金庫基準利率加1成計息，逾期利息部分，改按全國農業金
    庫基準利率加1成計收違約金，逾期超過6個月者，以貸款餘
    額按全國農業金庫基準利率加2成計收利息，及按全國農業
    金庫基準利率加2成計收違約金。張簡寶鍊已於107年7月16
    日死亡，經本院110年度司繼字第1666號確定裁定選任被告
    為其遺產管理人，而被告於110年8月13日繳納本息後，迄今
    未再繳款，依農業發展基金貸款約定書第6條約定，系爭借
    款視為全部到期，爰依法請求被告給付11萬2,499元，及如
    附表所示之利息、違約金。
二、被告於本院110年11月3日言詞辯論期日到庭表示，其希望可
    以與原告約時間協商如何分期還款等語。
三、得心證之理由： 
　㈠按稱保證者，謂當事人約定，一方於他方之債務人不履行債
    務時，由其代負履行責任之契約；保證債務，除契約另有訂
    定外，包含主債務之利息、違約金、損害賠償及其他從屬於
    主債務之負擔，民法第739條、第740條分別定有明文。又按
    普通保證，保證人於債權人未就主債務人之財產強制執行而
    無效果前，對於債權人得拒絕清償，此為民法第745條之先
    訴抗辯權，其性質為延期抗辯。惟普通保證人之給付義務並
    未消滅，且在債權人訴之聲明範圍內，普通保證人主張抗辯
    者，法院固應為附條件之判決，若普通保證人未到場或到場
    未主張先訴抗辯權時，為符合保證債務之補充特性，法院仍
    應為附條件之判決【司法院74年4月25日（74）廳民一字第3
    02號法律意見參照】。
　㈡原告主張之前開事實，提出農業發展基金貸款約定書、農業
    發展基金貸款借據、全國農業金庫基準利率異動明細表、中
    華郵政二年期定期儲金利率異動明細表、放款歷史交易明細
    查詢、本院110年度司繼字第1666號裁定及其確定證明書等
    件為證（見補字卷第19至39頁）。而觀諸原告提出之農業發
    展基金貸款借據之簽章欄位（見補字卷第23頁），被告簽名
    及蓋章處之左側原記載連帶保證人之「連帶」二字已被刪除
    ，張簡寶鍊、被告並於該刪改處蓋章，則被告為系爭借款之
    普通保證人，應堪認定。又被告並未拋棄先訴抗辯權，原告
    復未舉證證明張簡寶鍊之遺產不足清償債務，則被告應僅於
    原告對張簡寶鍊之遺產強制執行而無效果時，負補充性之清
    償責任，故原告依普通保證之法律關係，請求被告於原告對
    張簡寶鍊之遺產強制執行而無效果時，由被告給付如主文第
    1項所示之金額、利息及違約金，為有理由，逾此部分之請
    求，為無理由，應予駁回。
四、末按各當事人一部勝訴、一部敗訴者，其訴訟費用，由法院
    酌量情形，命兩造以比例分擔或命一造負擔，或命兩造各自
    負擔其支出之訴訟費用；法院為終局判決時，應依職權為訴
    訟費用之裁判，民事訴訟法第79條、第87條第1項分別定有
    明文。查本件訴訟費用即第一審裁判費為1,220元，原告之
    訴雖為部分無理由，然因原告敗訴部分僅係關於保證債務之
    補充特性，而此部分於本件並未另徵收裁判費，是本院審酌
    原告勝敗之情狀，爰依上開規定確定本件訴訟費用額如主文
    第3項所示。
五、本件係依民事訴訟法第427條第1項規定適用簡易訴訟程序所
    為被告部分敗訴之判決，爰依同法第389條第1項第3款規定
    就原告勝訴部分依職權宣告假執行。
六、據上論結，本件原告之訴為一部有理由、一部無理由，依民
    事訴訟法第436條第2項、第79條、第87條第1項、第389條第
    1項第3款，判決如主文。 
中　　華　　民　　國　　110 　年　　11　　月　　24　　日
                  臺南簡易庭  法  官  陳尹捷
以上正本係照原本作成。
如不服本判決，應於判決送達後20日內，向本院提出上訴狀並表
明上訴理由，如於本判決宣示後送達前提起上訴者，應於判決送
達後20日內補提上訴理由書（須附繕本）。
如委任律師提起上訴者，應一併繳納上訴審裁判費。　　　　　
中　　華　　民　　國　　110 　年　　11　　月　　24　　日
　　　　　　　　　　　　　　　書記官  曾美滋 
              

附表：
本　　金 利　　　息 違　　約　　金 11萬2,499元 ①自110年8月14日起至同年月27日止，按週年利率1.04％計算之利息。 ②自110年8月28日起至111年2月27日止，按週年利率2.6697％計算之利息。 ③自111年2月28日起至清償日止，按週年利率2.9124％計算之利息。 ①自110年8月28日起至111年2月27日止，按週年利率2.6697％計算之違約金。 ②自111年2月28日起至清償日止，按週年利率2.9124％計算之違約金。